【裁判字號】    98,消債更,137
【裁判日期】    980331
【裁判案由】    聲請更生程序
【裁判全文】
臺灣高雄地方法院民事裁定           98年度消債更字第137號
聲  請  人  甲○○
代  理  人  乙○○
上列聲請人因消費者債務清理事件聲請更生，本院裁定如下：
    主  文
聲請駁回。
聲請費用由聲請人負擔。
    理  由
一、聲請意旨略以：聲請人有不能清償債務之情事，於消費者債
    務清理條例施行後，曾以書面向最大債權金融機構國泰世華
    商業銀行請求共同協商債務清償方案，惟聲請人平均每月收
    入僅新臺幣（下同）25,783元，每月必要支出開銷達24,176
    元，所餘1,607 元明顯無法負擔銀行所提出之還款方案，且
    聲請人之子女現階段就讀國中、國小，往後教育費用必會逐
    漸增加，致前置協商不成立，且聲請人之無擔保或無優先權
    之債務總額未逾12,000,000元，復未經法院裁定開始清算程
    序或宣告破產，爰依消費者債務清理條例規定向法院聲請更
    生等語。
二、按債務人不能清償債務或有不能清償之虞者，得依消費者債
    務清理條例所定更生程序，清理其債務；債務人無擔保或無
    優先權之債務總額未逾12,000,000元者，於法院裁定開始清
    算程序或宣告破產前，得向法院聲請更生；債務人對於金融
    機構因消費借貸、自用住宅借款、信用卡或現金卡契約而負
    債務，在聲請更生或清算前，應提出債權人清冊，以書面向
    最大債權金融機構請求協商債務清償方案，並表明共同協商
    之意旨，消費者債務清理條例第3 條、第42條第1 項、第15
    1 條第1 項分別定有明文。申言之，債之關係係以當事人間
    之信賴關係為基礎，為社會經濟組織之重要支柱，故當事人
    於以法律行為追求自己之利益之際，亦應顧及對方之利益，
    並考量債權債務在社會上之作用，本於誠實及信用之原則，
    行使債權及履行債務，為兼顧債權人與債務人雙方之利益，
    對經濟上陷於困境之消費者，乃允其於消費者債務清理條例
    施行後，得選擇以重建型之更生程序或清算型之清算程序清
    理其債務，藉以妥適調整債務人與債權人及其他利害關係人
    間之權利義務關係，保障債權人獲得公平受償，並謀求消費
    者經濟生活之重建復甦機會。
三、經查：聲請人於消費者債務清理條例施行後，曾以書面向最
    大債權金融機構國泰世華商業銀行申請前置協商，依該銀行
    97年7 月16日前置協商不成立通知書所示，協商未成立之原
    因為聲請人「未能接受顯足以負擔之還款方案」。經本院向
    該銀行進一步函詢，該銀行以98年1 月5 日民事陳報狀稱：
    經該銀行詳察聲請人於前置協商時所提出之財稅資料可知，
    聲請人目前平均薪資收入約為26,000元，扣除聲請人主張每
    月之支出17,958元後，評估聲請人每月可分配金額為8,042
    元，最大債權銀行所提出之還款方案為分180 期、利率0%、
    月繳7,385 元，惟聲請人所提方案為每月負擔3,000 元而不
    願提高還款額度，該銀行評估之依據為聲請人生於59年次且
    有工作能力，距行政院勞工委員會所規定之強制退休年齡65
    歲尚有27年之工作時間，且依聲請人所提供之財產歸屬資料
    清單顯示，聲請人尚有1 筆位於高雄市之不動產，最大債權
    銀行所提方案應屬聲請人可負擔之範圍，經與聲請人多次協
    商均無進展，聲請人逕表示其參加前置協商僅是為了要進入
    更生清算程序，並要求儘速發給前置協商不成立通知書以利
    其聲請更生清算，至此聲請人協商意願低落，前置協商不成
    立等情。復觀諸前開民事陳報狀所附資料可知，聲請人於進
    行前置協商時所自行陳報之每月收入為26,000元、支出為17
    ,598 元 ，則其可資運用之餘額尚有8,042 元，與銀行所提
    還款方案尚屬相當，且原申請書陳稱每月可還款金額為5,34
    1 元，嗣後卻改稱每月僅能負擔2,000 至3,000 元，前後反
    覆不一。由此觀之，債權銀行於前置協商時所提出之還款方
    案，核與聲請人之經濟狀況應屬相當，聲請人應無藉由更生
    程序以調整其與債權人及其他利害關係人間權利義務關係之
    必要。聲請人在聲請更生前之前置協商過程中，似未充分展
    現誠意以確實與債權人進行協商，僅就形式上提出申請未果
    後即逕向本院聲請更生，此舉無異將消費者債務清理條例所
    規範之前置協商程序予以架空，有違誠信原則，與法之本旨
    有所不符，為使聲請人能明確落實消費者債務清理條例所規
    範之前置協商程序，其向本院聲請更生，應不予准許。
四、程序費用負擔之裁判依據：消費者債務清理條例第15條準用
    民事訴訟法第78條。
中    華    民    國    98    年    3     月    31    日
                  鳳山簡易庭  法  官  譚德周
以上正本係照原本作成。
如不服本裁定，應於送達後10日內，向本院提出抗告狀並表明抗
告理由，如於本裁定宣示後送達前提起抗告者，應於裁定送達後
10日內補提抗告理由書（須附繕本）, 並繳納新臺幣1,000 元抗
告費用。
中    華    民    國    98    年    3     月    31    日
                              書記官  胡淑芳


司法院資訊處製作；財團法人民間司法改革基金會備份。
